【裁判字號】    96,易,4098
【裁判日期】    970411
【裁判案由】    詐欺
【裁判全文】
臺灣高雄地方法院刑事判決              96年度易字第4098號
公  訴  人  臺灣高雄地方法院檢察署檢察官
被      告  乙○○○
指定辯護人  本院公設辯護人丁○○
上列被告因詐欺案件，經檢察官聲請以簡易判決處刑（96年度偵
續字第184 號），本院受理後（96年度簡字第3283號），認為不
宜以簡易判決處刑，改以通常程序審理，被告於準備程序中認罪
，本院合議庭裁定依簡式審判程序，判決如下：
    主  文
乙○○○犯詐欺取財罪，累犯，處有期徒刑壹年；減為有期徒刑
陸月，如易科罰金以銀元參佰元即新台幣玖佰元折算壹日。
    事實及理由
一、本件被告乙○○○所犯係死刑、無期徒刑、最輕本刑為3 年
    以上有期徒刑以外之罪，其於本院準備程序中就被訴事實為
    有罪之陳述，經告知簡式審判程序之旨，並聽取公訴人、被
    告及辯護人之意見後，合議庭裁定由受命法官獨任進行簡式
    審判程序。
二、本件犯罪事實及證據，除證據部分補充「被告於本院審理時
    之自白」外，餘均引用檢察官聲請簡易判決處刑書之記載（
    如附件）。
三、按刑法前於民國94年2 月2 日修正公布，並於95年7 月1 日
    施行，另刑法施行法第1 條之1 亦於95年6 月14日經總統以
    華總一義字第09500085181 號令公布施行。按行為後法律有
    變更者，適用行為時之法律，但行為後之法律有利於行為人
    者，適用最有利於行為人之法律，修正後刑法第2 條第1 項
    定有明文。此條規定係規範行為後法律變更所生新舊法律比
    較適用之準據法，本身尚無新舊法比較之問題，於新法施行
    後，應一律適用修正後刑法第2 條第1 項之規定，為「從舊
    從輕」之比較，先予敘明。再按本次法律變更，比較時應就
    罪刑有關之共犯、未遂犯、想像競合犯、牽連犯、連續犯、
    結合犯，以及累犯加重、自首減輕暨其他法定加減原因（如
    身分加減）與加減例等一切情形，綜其全部罪刑之結果而為
    比較（最高法院95年5 月23日95年度第8 次刑庭會議決議參
    照）。查本件被告行為後，刑法就下列條文業有修正：
(一)就法定罰金刑最低刑度之變更：
    刑法第339 條第1 項詐欺取財罪之主刑為5 年以下有期徒刑
    、拘役或科或併科銀元1 千元以下罰金。本件被告犯罪時之
    刑法就罰金刑之規定，依修正前刑法第33條第5 款規定，罰
    金刑應處銀元1 元以上，並應依修正前罰金罰鍰提高標準條
    例第1 條規定，就其原定數額得提高為2 倍至10倍，但法律
    已依一定比率規定罰金或罰鍰之數額或倍數者，依其規定。
    惟修正後刑法第33條第5 款則規定：「罰金：新臺幣1 千元
    以上，以百元計算之」，而95年6 月14日修正公布之刑法施
    行法第1 條之1 第2 項規定：「94年1 月7 日刑法修正時，
    刑法分則編未修正之條文定有罰金者，自94年1 月7 日刑法
    修正施行後，就其所定數額提高為30倍，但72年6 月26日至
    94年1 月7 日新增或修正之條文，就其所定數額提高為3 倍
    」，經比較修正前後之罰金刑輕重，該罰金刑之最低刑度於
    修法後已有加重，故以修正前刑法之規定，較有利於被告。
(二)就累犯條文之變更：
    修正後刑法第47條第1 項規定：「受徒刑之執行完畢，或一
    部之執行而赦免後，五年以內故意再犯有期徒刑以上之罪者
    ，為累犯，加重本刑至二分之一」。比較修正前、後該條之
    規定，可知修正前有關累犯之成立，不以再犯之罪係故意犯
    罪為限，然修正後之規定，則以再犯故意犯（不包括過失犯
    ）為成立累犯之要件，比較新、舊法結果，自以修正後刑法
    第47條累犯之規定，較有利於被告。
(三)罰金刑加重及減輕時之適用：
    刑法罰金刑之加重，依修正後刑法第67條規定，其最高度及
    最低度同加重之，較修正前刑法第68條所定，僅加重其最高
    度，為不利於被告，自應適用修正前之刑法。而罰金刑之減
    輕，依修正後刑法第67規定，其最高度及最低度同減輕之，
    較修正前刑法第68條所定，僅減輕其最高度，為有利於被告
    自應適用修正後之刑法。
(四)綜上，本件被告係故意犯罪，新、舊刑法均成立累犯；惟就
    法定罰金刑最低刑度之變更，及罰金刑加重之適用，均以修
    正前之刑法有利於被告，綜合比較結果，應整體適用修正前
    之刑法規定有利於被告。
四、核被告乙○○○所為，係犯刑法第339 條第1 項之詐欺取財
    罪。被告前因能源管理法案件，經本判處應有期徒刑4 月，
    於89年5 月24日易科罰金執行完畢，有臺灣高等法院被告前
    案紀錄表在卷可稽，其於有期徒刑執行完畢後5 年之內再犯
    本件有期徒刑以上之罪，應依修正前刑法第47條第1 項之規
    定論以累犯，並加重其刑。本件審酌被告行使人頭支票詐取
    財物，破壞社會交易秩序，惟其於犯後坦承犯行，尚有悔意
    ，且向被害人丙○○詐取金額新台幣24萬5 千元，本院審理
    中，雙方業已達成和解，被告願意按月還款，有和解書1 紙
    在卷等情，爰量處如主文所示之宣告刑。又查被告之犯罪時
    間，係在96年4 月24日以前，核符中華民國96年罪犯減刑條
    例第2 條第1 項第3 款之規定，應減其宣告刑二分之一。
五、本件被告犯罪時，刑法第41條第1 項前段規定：「犯最重本
    刑為5 年以下有期徒刑以下之刑之罪，而受6 個月以下有期
    徒刑或拘役之宣告，因身體、教育、職業、家庭之關係或其
    他正當事由，執行顯有困難者，得以1 元以上3 元以下折算
    1 日，易科罰金。」，又易科罰金折算標準，依修正前罰金
    罰鍰提高標準條例第2 條前段規定（現已刪除），就其原定
    數額提高為100 倍折算1 日，則本件行為時之易科罰金折算
    標準，應以銀元300 折算1 日，經折算為新臺幣後，應以新
    臺幣900 折算為1 日。惟修正後刑法第41條第1 項前段則規
    定：「犯最重本刑為5 年以下有期徒刑以下之刑之罪，而受
    6 個月以下有期徒刑或拘役之宣告者，得以新臺幣1 千元、
    2 千元或3 千元折算1 日，易科罰金。」比較修正前、後刑
    法之易科罰金折算標準，以修正前刑法易科罰金之折算標準
    ，有利於被告。爰審酌本件被告犯罪所得為24萬5 千元，併
    定其易科罰金以銀元參佰元即新台幣玖佰元折算壹日之折算
    標準。
六、據上論斷，應依刑事訴訟法第273 條之1 第1 項、第284 條
    之1 、第299 條第1 項前段、第310 條之2 、第452 條、第
    454 條第2 項，刑法第2 條第1 項前段、第339 條第1 項，
    修正前刑法第47條、第41條第1 項前段，刑法施行法第1 條
    之1 ，中華民國九十六年罪犯減刑條例第2 條第1 項第3 款
    、第7 條、第9 條，判決如主文。
本案經檢察官甲○○到庭執行職務。
中    華    民    國    97    年    4     月    11    日
                  刑事第五庭  法  官    蘇揚旭
以上正本證明與原本無異。
如不服本判決應於收受本判決後10日內向本院提出上訴書狀，並
應敘述具體理由，如未敘述上訴理由者，應於上訴期間屆滿後20
日內補提理由書狀於本院（均須按他造當事人之人數附繕本）「
切勿逕送上級法院」。
中    華    民    國    97    年    4     月    17    日
                              書記官    莊正彬
附錄本案論罪科刑法條全文：
刑法第339條：
意圖為自己或第三人不法之所有，以詐術使人將本人或第三人之
物交付者，處5 年以下有期徒刑、拘役或科或併科1 千元以下罰
金。
以前項方法得財產上不法之利益或使第三人得之者，亦同。
前二項之未遂犯罰之。


司法院資訊處製作；財團法人民間司法改革基金會備份。
